臺灣彰化地方法院刑事判決
111年度交簡上字第21號
上  訴  人  
即  被  告  許明州


輔  佐  人
即被告配偶  柯小惠
上列上訴人即被告因公共危險案件，不服本院民國111年1月17日
111年度交簡字第92號刑事簡易判決（聲請簡易判決處刑案號：1
10年度速偵字第1340號），提起上訴，本院管轄之第二審合議庭
判決如下：
    主  文
上訴駁回。
    事  實
一、甲○○於民國110年12月5日晚間11時30分起，在其位於彰化縣
    ○○鎮○○路000巷00號住處內，飲用高粱酒至翌（6）日凌晨3
    時許後，明知其所飲用酒類為烈酒且數量非少，須待相當時
    間體內酒精濃度方能代謝完畢，竟仍基於酒後駕駛動力交通
    工具之犯意，於110年12月6日上午10時許，駕駛車牌號碼00
    0-0000號自用小客車（下稱甲車）上路，嗣於同日時24分許
    ，行經彰化縣和美鎮忠孝路與彰美路5段交岔路口時，不慎
    擦撞行人王梅卿（過失傷害部分由檢察官另行偵辦）。經警
    據報後到場處理，並於同日10時55分許對甲○○實施吐氣酒精
    濃度測試，測得其吐氣所含酒精濃度為每公升0.54毫克，因
    而查悉上情。
二、案經彰化縣警察局和美分局報請臺灣彰化地方檢察署檢察官
    偵查後聲請依簡易判決處刑。
    理  由
壹、程序方面
    本判決作為認定被告甲○○犯罪之相關審判外陳述，於本院準
    備程序時被告同意作為證據（交簡上卷第57頁），其後亦未
    據各該訴訟當事人於言詞辯論終結前聲明異議，本院並已依
    法踐行調查證據程序，另審酌此等證據資料作成時並無違法
    不當之瑕疵，亦無其他依法應排除證據能力之情形，乃認以
    之作為證據要屬適當，依刑事訴訟法第159條之5規定均得採
    為本件認定事實之依據。
貳、實體方面
一、認定事實所憑證據及認定之理由
　　訊據被告固坦認駕車上路當天凌晨有飲酒之事實，並願坦承
    涉犯公共危險罪（交簡上卷第57、116、121頁），然輔佐人
    另為其辯稱：被告是前一天晚上喝的酒，案發當天早上他沒
    有吃飯，自己不曉得當時在酒駕，員警來詢問時被告就同意
    做酒測，員警也沒有讓被告漱口，等到吹氣之後才發現數值
    怎麼那麼高，在出門前被告有用漱口水漱口，不曉得漱口水
    是否有酒精成分而影響酒測值等語（交簡上卷第112至114頁
    ）。
  ㈠被告於110年12月5日晚間11時30分起，在其上址住處飲用高
    粱酒至翌（6）日凌晨3時許，其後於110年12月6日上午10時
    許駕駛甲車上路，嗣於同日時24分許行經彰化縣和美鎮忠孝
    路與彰美路5段交岔路口時，因故不慎碰撞行人王梅卿，經
    警據報後到場處理，並於同日10時55分許對被告施以吐氣酒
    精濃度測試，測得其吐氣所含酒精濃度為每公升0.54毫克等
    事實，業據證人王梅卿於警詢時證述綦詳（速偵卷第33至35
    頁），並經本院當庭勘驗案發路口監視器影像屬實，有勘驗
    筆錄及截圖在卷為佐（交簡上卷第115、127至137頁），此
    外尚有酒精測定紀錄表、道路交通事故現場圖、道路交通事
    故調查報告表㈠、㈡-1、事故現場採證照片、警製監視器影像
    截圖、彰化縣警察局舉發違反道路交通管理事件通知單、道
    周醫療社團法人道周醫院診斷證明書，及甲車之車籍資料在
    卷為憑（速偵卷第41、47至67、73頁），復經被告於偵訊及
    本院審理時均坦承在案（速偵卷第81頁、交簡上卷第57、11
    6頁），此部分事實首堪審認。
　㈡輔佐人固以前詞為被告辯解，並當庭提出刷樂廠牌漱口水1瓶
    供本院調查，然查：
　⒈首先，關於輔佐人所稱實施酒測前員警未讓被告漱口一節，
    按對汽車駕駛人實施本條例第35條第1項第1款測試之檢定時
    ，應以酒精測試儀器檢測且實施檢測過程應全程連續錄影，
    並詢問受測者飲用酒類或其他類似物結束時間，其距檢測時
    已達15分鐘以上者，即予檢測；但遇有受測者不告知該結束
    時間或距該結束時間未達15分鐘者，告知其可於漱口或距該
    結束時間達15分鐘後進行檢測；有請求漱口者，提供漱口，
    違反道路交通管理事件統一裁罰基準及處理細則第19條之2
    第1項第2款定有明文。查被告本件為警實施呼氣酒精濃度測
    試時間為110年12月6日上午10時55分許，而其飲酒結束時間
    為當日凌晨3時許乙節，業經審認如前，則其飲用酒類結束
    時間距檢測時顯已逾15分鐘，依前揭規定本得逕予檢測，而
    無庸提供水予被告漱口，基此員警實施本件酒測程序仍符合
    前揭規範，並無執行上之瑕疵。
　⒉次者，經本院當庭勘驗上述瓶裝漱口水之標籤，其上記載「
    全效護理」、「500ml」、「口感溫和，適合每天早晚使用
    。未滿六歲不宜使用，六到十二歲需在大人指導下使用」等
    字樣，出廠日期為110年7月1日，成分有英文記載「alcohol
    」，但未記載成分含量；經進一步當庭以網際網路搜尋該廠
    牌之官方網站，已查無此產品500毫升之規格，而僅有750毫
    升之規格，然官方網站所記載之成份則未包括酒精等情，有
    本院勘驗筆錄存卷為憑（交簡上卷第114頁）。則雖然該漱
    口水確實含有alcohol即酒精成分，然既可供不得飲酒之6至
    12歲兒童族群使用，足見其濃度應非甚高，倘不慎誤吞亦不
    會造成過鉅之危害，則縱使被告在實施酒測前之某時間點確
    有使用漱口水漱口，是否足以影響其所測得呼氣酒精濃度，
    已非無疑。
　⒊況被告於警詢及偵訊時，從未提及案發當日曾使用漱口水漱
    口之相關疑慮，而其在員警實施酒測前倘有敘及此點，員警
    亦可依前開細則規定向被告確認是否在15分鐘內曾使用漱口
    水，進而評估是否依「其他類似物」之方式處理，亦即讓被
    告休息至滿15分鐘為止，或是提供水令其漱口，然被告亦未
    向員警反應此事而逕予接受酒測，而係俟至本院審理時始主
    張此節，則此部分說詞是否符合實情，抑或係事後臨訟之辯
    解，已容有討論空間。加以關於被告使用漱口水之時間、容
    量及使用方式，除被告及輔佐人單方說詞外，並無其他事證
    可資證明，自難遽為對被告有利之認定。況人體內酒精濃度
    之變化，與個人體質、代謝能力、是否有充分休息、飲用酒
    類之種類及數量等各項因素息息相關，已難一概而論。而被
    告駕車上路前既係飲用屬於烈酒之高粱酒，且飲畢時間已是
    當日凌晨3時，業如前載，加以其先前自陳飲用容量約300毫
    升（速偵卷第28頁），則迄至上路時體內仍留有事實欄所載
    濃度之酒精成分，實未明顯違背事理；更有甚者，被告於上
    訴狀中亦已自陳：醫師有提到因被告長期使用酒精助眠，時
    間已久，隨著年紀增長新陳代謝不好等語在案（交簡上卷第
    9頁）。
　⒋職是，依現存卷證既無從認定被告駕車上路前短時間內有使
    用漱口水之事實確實存在，亦難肯認倘有使用漱口水會對於
    本件酒測數值有所影響，反而被告自身之代謝能力、飲酒種
    類及數量方為造成最終數值之主因，則輔佐人前述為被告之
    辯詞即難憑採。　
　㈢綜上所述，本案事證明確，被告犯行洵堪認定，應依法論科
    。　　
二、新舊法比較
　　被告實行本案犯行後，刑法第185條之3第1項規定已於111年
    1月28日修正公布，並於同年月30日施行生效，修正前該條
    項規定：「駕駛動力交通工具而有下列情形之一者，處2年
    以下有期徒刑，得併科20萬元以下罰金：」，修正後則規定
    ：「駕駛動力交通工具而有下列情形之一者，處3年以下有
    期徒刑，得併科30萬元以下罰金」。故修正後之規定將有期
    徒刑及併科罰金之上限均提高，並未有利於被告，依刑法第
    2條第1項本文規定，本件應適用修正前刑法第185條之3第1
    項規定處斷。　
三、論罪
　  核被告所為，係犯修正前刑法第185條之3第1項第1款吐氣所
    含酒精濃度達每公升零點二五毫克以上而駕駛動力交通工具
    罪。又被告前因公共危險案件，經本院以109年度交簡字第1
    528號判決判處有期徒刑2月確定，先易服社會勞動後，於11
    0年3月31日改易科罰金執行完畢乙節，有該案判決檢索資料
    、全國刑案資料查註表，及臺灣高等法院被告前案紀錄表在
    卷可佐（交簡上卷第73至78、139至140頁），被告於審理時
    對於此前案資料亦未表示異議，是其前受有期徒刑執行完畢
    後，5年內故意再犯本件有期徒刑以上之罪，為累犯，應依
    刑法第47條第1項規定加重最高本刑。而就最低本刑加重部
    分，則審酌被告上述前案與本案罪名、犯罪類型及保護法益
    均全然相同，竟在前案執行完畢未及一年即再犯本件，顯見
    其對於刑罰之反應力薄弱，並無司法院大法官釋字第775號
    解釋所示罪刑不相當之情形（最高法院108年度台上字第338
    號判決意旨參照），亦應依該規定同予加重。　　　　
四、駁回上訴之理由
　㈠按刑之量定，為求個案裁判之妥當性，法律固賦予法院裁量
    權，但此項裁量權之行使，除應依刑法第57條規定，審酌行
    為人及其行為等一切情狀，為整體之評價，並應顧及比例原
    則與平等原則，使罪刑均衡，輕重得宜，以契合社會之法律
    感情。另按關於刑之量定，係實體法上賦予法院得為自由裁
    量之事項，苟已斟酌刑法第57條各款所列情狀，而未逾越法
    定刑度，或濫用其權限，即不得任意指摘為違法（最高法院
    72年台上字第6696號、75年台上字第7033號判決意旨可供參
    照）。且在同一犯罪事實與情節，如別無其他加重或減輕之
    原因，下級審法院量定之刑，亦無過重或失輕之不當情形，
    則上級審法院對下級審法院之職權行使，原則上應予尊重（
    最高法院85年度台上字第2446號判決意旨亦足供參照）。
　㈡原審以被告罪證明確，因而適用刑事訴訟法第449條第1項、
    第3項、第454條第2項，（111年1月17日作成判決時之）刑
    法第185條之3第1項第1款、第47條第1項、第41條第1項前段
    ，刑法施行法第1條之1第1項等規定，並認定被告本案符合
    累犯要件，經裁量後認被告對刑罰之反應力薄弱，乃依累犯
    規定加重其刑，再以行為人之責任為基礎，審酌被告犯罪情
    節及依刑法第57條規定之一切情狀，量處有期徒刑4月，如
    易科罰金以新臺幣1千元折算1日。經核認事用法均無違誤，
    且所量處刑度亦未逾越法定量刑授權，或有何明顯悖離常情
    而有濫用裁量之情事，揆諸前揭意旨，本院就原審刑罰裁量
    權之行使自應予尊重。又原審雖未及為新舊法比較，然因原
    審適用行為時法結論並無不同，對判決不生影響，自不構成
    撤銷之原因（最高法院96年度台上字第270號判決意旨參照
    ），是本院就上開瑕疵予以補充後，原判決仍屬可以維持。
　㈢被告雖以：先前因經商失敗養成以酒精助眠之惡習，在第一
    次酒駕案件時已體認到事實嚴重性，也逐漸將晚間飲酒量減
    少，案發當日也是評估自己精神狀況良好才出門，行經案發
    路段時交通狀況不佳，不慎與行人發生擦撞，當下亦有立即
    為妥適之處理，並願意配合酒測，不知體內有如此高的酒精
    濃度存在，經配偶鼓勵下於隔天開始前往和美身心科診所戒
    酒，請念在被告有戒除酒癮之決心，且因疫情之故工廠已經
    半年沒有訂單可以做，家境狀況面臨困難，請從輕量刑給予
    自新機會等語提起上訴（交簡上卷第9至11、55、114頁），
    並提出前開診所之門診收據、神經檢測報告，及營業人銷售
    額與稅額申報書等資料為據（交簡上卷第13至25頁）。然被
    告及輔佐人所質疑測得酒精濃度過高一事，業經本判決析述
    並認定無理由如前；加以原審量刑時既已全盤斟酌刑法第57
    條事由，於原審判決後迄至言詞辯論終結前，各該量刑因素
    狀態亦未有所更易，自無足動搖原審量刑基礎事實。至於被
    告所稱案發後有積極戒酒一事，雖確實有據且殊屬正向，然
    被告所違犯之公共危險罪規範，既係在確立飲酒後不得駕車
    之誡命，於量刑之際本即較著重於與酒後「駕車」之相關行
    為情狀，例如酒精濃度、駕駛車輛種類、有無肇事等對於道
    路公眾安全法益緊密相關之量刑因子，至於被告有無酒癮一
    事則非量刑絕對重點，蓋刑法並不處罰單純喝酒之行為，故
    被告事後積極戒酒之行為，尚不足以更易原審之量刑。從而
    ，上訴意旨執前詞主張應撤銷改判，並無理由，應予駁回。
據上論斷，應依刑事訴訟法第455條之1第1項、第3項、第368 條
，判決如主文。
本案經檢察官劉彥君聲請以簡易判決處刑，檢察官陳昭蓉到庭執
行職務。　　
中　　華　　民　　國　　111 　年　　6 　　月　　22　　日
                  刑事第二庭  審判長法  官  葉明松
　　　　　　　　　　　　　　　　    法  官  王祥豪
　　　　　　　　　　　　　　　　    法  官  陳薏伩
以上正本證明與原本無異。
本判決不得上訴。
中　　華　　民　　國　　111 　年　　6 　　月　　22　　日
                                    書記官　林曉汾
附錄本案論罪科刑法條：
修正前中華民國刑法第185條之3第1項第1款
駕駛動力交通工具而有下列情形之一者，處2年以下有期徒刑，
得併科20萬元以下罰金：
一、吐氣所含酒精濃度達每公升零點二五毫克或血液中酒精濃度
    達百分之零點零五以上。